【裁判字號】    99,易,763
【裁判日期】    990622
【裁判案由】    詐欺
【裁判全文】
臺灣高雄地方法院刑事判決               99年度易字第763號
公  訴  人  臺灣高雄地方法院檢察署檢察官
被      告  甲○○
上列被告因詐欺案件，經檢察官提起公訴（98年度偵字第28787
、30131 號），及移送併辦（臺灣士林地方法院檢察署98年度偵
字第13479 號，臺灣澎湖地方法院檢察署99年度偵字第315 號）
，本院判決如下：
    主  文
甲○○幫助犯詐欺取財罪，累犯，處有期徒刑肆月，如易科罰金
，以新臺幣壹仟元折算壹日。
    事  實
一、甲○○前於民國97年間曾因持有第一級毒品案件，經本院以
    97年度審簡字第6340號判決判處有期徒刑3 月確定，甫於98
    年3 月30日易科罰金執行完畢。詎不知悔改，預見將自己申
    請之行動電話門號交付他人使用，可能提供不法詐騙份子實
    施詐術之用，竟基於幫助他人詐欺取財之不確定故意，於98
    年5 月31日前某日，在不詳處所，將其於98年5 月11日向臺
    灣大哥大股份有限公司（下稱臺哥大公司）申辦之00000000
    00號行動電話門號SIM 卡（下稱本件臺哥大門號）交付姓名
    年籍不詳之詐騙集團成員使用。詐騙集團成員則基於意圖為
    自己或第三人不法之所有，為下列之詐騙行為：
  (一)詐騙集團成員於98年6 月6 日、6 月7 日盜用丁○○之奇摩
    拍賣網站帳號「tk950715」刊登拍賣「IKEA KLIPPAN雙人沙
    發（白／紅／黑／米色）～代購促銷價新臺幣（下同）5500
    元含運」、「BJ URSTA棕黑色餐桌、GILBERT 棕黑色餐椅4
    張、KLIPPAN 腳凳～起標價9400元」之不實訊息，致戊○陷
    於錯誤以14900 元標得上開2 項商品後，該詐騙集團成員旋
    於98年6 月7 日21時38分許，藉不知情之姜巧慧於高雄市新
    興區○○○路236 號1 樓所經營之「町ㄚ咖＆茶」餐飲店提
    供無線上網服務之機會，以E-MAIL通知戊○將價款轉帳至陳
    志豪（經檢察官另行聲請簡易判決處刑）申設之中華郵政股
    份有限公司高雄德智郵局帳號00000000000000（下稱高雄德
    智郵局）帳戶內，並在E-MAIL內留下本件臺哥大門號供戊○
    連絡，戊○乃以本件臺哥大門號與假冒賣家之詐騙集團成員
    連絡後，因而陷於錯誤，遂將14900 元匯入上開帳戶，旋即
    被提領一空。
  (二)詐騙集團成員於98年6 月8 日以黃昱智（另案偵辦）之奇摩
    拍賣網站帳號「pg608 」刊登拍賣「黑師傅餅乾捲心酥」之
    不實訊息，致己○○陷於錯誤，以3750元標得上開商品後，
    該詐騙集團旋以E-MAIL通知己○○將價款轉帳至陳志豪申設
    之上開高雄德智郵局帳戶內，並在E-MAIL內留下本件臺哥大
    門號供己○○連絡，己○○因而陷於錯誤，於同日匯款3750
    元（起訴書誤載3767元，然其中17元為手續費，並非詐騙款
    項）至陳志豪上開德智郵局帳戶內，旋即被提領一空。
  (三)詐騙集團成員在露天拍賣網站上，以sandy98221帳號，向陳
    志賢購買賴心怡申請之合作金庫商業銀行竹東分行帳號0000
    000000000000號電子錢包帳戶（陳志賢、賴心怡均另經不起
    訴處分確定），並留下本件臺哥大門號供陳志賢聯絡。嗣該
    詐騙集團成員取得賴心怡上開電子錢包帳戶後，於98年5 月
    31日在雅虎奇摩拍賣網站，以frankiecold 帳號佯登販賣「
    全新台糖蠔蜆錠」之不實訊息，致乙○○瀏覽後陷於錯誤，
    下標購買，並依指示於同年6 月2 日在臺北市北投區某自動
    櫃員機轉帳匯款2600元至賴心怡上開電子錢包帳戶內。
  (四)詐騙集團成員取得賴心怡上開電子錢包帳戶後，於98年6 月
    4 日18時16分前之某日，盜用不知情之張寶琴（另經臺灣基
    隆地方法院以98年度4641號為不起訴處分）於雅虎奇摩網站
    申請之帳號，刊登拍賣「線上遊戲點數卡」之不實訊息，致
    丙○○陷於錯誤以9800元標得前開物品，並依詐騙集團成員
    之指示，將價款項匯入賴心怡上開電子錢包帳戶內。
二、案經戊○訴由臺北市政府警察局中正第二分局移請臺灣高雄
    地方法院檢察署檢察官偵查起訴；己○○訴由臺北縣政府警
    察局移送臺灣板橋地方法院檢察署呈請臺灣高等法院檢察署
    檢察長令轉臺灣高雄地方法院檢察署檢察官偵查起訴；乙○○訴由臺北市政府警察局北投分局移請臺灣士林地方法院檢
    察署檢察官移送併辦；丙○○訴由高雄市政府警察局三民第
    二分局移送臺灣新竹地方法院檢察署呈請臺灣高等法院檢察
    署檢察長令轉臺灣高雄地方法院檢察署檢察官移送併辦。
    理  由
一、按被告以外之人於審判外之言詞或書面陳述，除法律有規定
    者外，不得作為證據，刑事訴訟法第159 條第1 項定有明文
    ，此即學理上所稱之「傳聞證據排除法則」，而依上開法律
    規定，傳聞證據原則上固無證據能力，但如法律別有規定者
    ，即例外認有證據能力。又按被告以外之人於審判外之陳述
    ，雖不符同法第159 條之1 至之4 之規定，而經當事人於審
    判程序同意作為證據，法院審酌該言詞陳述或書面陳述作成
    時之情況，認為適當者，亦得為證據，同法第159 條之5 第
    1 項定有明文。本判決下列所引用之證據，均經被告、檢察
    官於本院審理中同意作為證據（A10 卷第46頁），本院審酌
    該等傳聞證據作成時之狀況，並無不宜作為證據之情形，依
    前開說明，亦得作為證據。
二、訊據被告甲○○固坦承本件臺哥大門號為其申辦，惟矢口否
    認有何幫助詐欺犯行，辯稱：伊所申辦之本件臺哥大門號係
    遭他人盜用，伊並未提供該門號予詐騙集團使用云云（A10
    卷第55頁）。經查：
  (一)被告於98年5 月11日申辦本件臺哥大門號，嗣詐騙集團成員
    以該門號為聯絡工具向被害人戊○、己○○詐騙財物；並以
    該門號為聯絡工具，輾轉取得賴心怡上開0000000000000000
    號電子錢包帳戶後，再向被害人乙○○、丙○○詐騙財物，
    本件臺哥大門號有利詐欺取財犯行之實施乙節，業據戊○（
    A1卷第12至13頁）、己○○（A2卷第5 至6 頁）、乙○○（
    A4卷第18頁）、丙○○（A8卷第5 至6 頁）、賴心怡（A4卷
    第5 至8 頁）、陳志賢（A4卷第10至12頁）於警詢時證述甚
    詳，並有臺哥大公司檢附之被告本件臺哥大門號申辦資料（
    A7卷第51頁反面至52頁），及賴心怡上開0000000000000000
    號電子錢包帳戶交易明細（A4卷第25至29頁），暨被害人戊○（A1卷第49頁）、己○○（A2卷第8 頁）、丙○○（A8卷
    第7 頁）分別提出之匯款資料在卷可稽，復為被告所不爭執
    ，堪認被告申辦之本件臺哥大門號遭詐騙集團使用於詐欺取
    財無疑。
  (二)被告雖以前揭情詞置辯，惟：
  1.被告原辯稱：我並沒有申辦本件臺哥大門號，我於98年3 月
    間在自由時報中看到有貸款公司替人申辦貸款，於是將身分
    證、健保卡交與「柯先生」代為辦理貸款云云（A1卷第2 頁
    ，A5卷第14頁，A7卷第25頁），嗣經本院向臺哥大公司、遠
    傳電信股份有限公司（下稱遠傳公司）調取以被告名義於各
    該公司所申辦之行動電話門號資料（A7卷第44至62頁）及被
    告於郵局、金融行庫開戶時填寫之印鑑卡正本（A7卷第36至
    42頁），經提示予被告辨識後，被告始坦承本件臺哥大門號
    申請書上簽名為其簽立，本件臺哥大門號係其本人申辦等語
    （A7卷第72頁）；被告旋即改稱：我沒有把該門號賣給別人
    ，我在6 月份被通緝到案後，把我的皮包、電話卡、證件全
    部交給我哥哥云云（A7卷第72頁）；於本院審理時再改稱：
    本件臺哥大門號是我申請的，但那時我在通緝中，沒有領晶
    片卡，電話為何被人使用我不知道，（改稱）我有領該門號
    晶片卡，之前有使用，因為是以我的名義申請，所以通緝期
    間沒有使用，放著，我也不知道為何被別人使用，我住在朋
    友家，我跟朋友租房子，所以我的東西都放在那邊云云（A1
    0 卷第31頁）；又改稱：我申辦本件臺哥大門號是我自己要
    使用，但我還沒有用云云（A10 卷第52頁反面），被告對申
    辦本件臺哥大門號之目的、本件臺哥大門號SIM 卡之流向說
    詞反覆，所辯顯有疑義。又被告於98年5 月11日申辦本件臺
    哥大門號（A7卷第51頁反面），98年6 月12日因殺人案件遭
    通緝，98年6 月14日緝獲後入監乙情，有臺灣高等法院被告
    前案紀錄表、通緝紀錄表附卷可憑，再對照本件被害人等遭
    詐騙時間，均在被告入監之前，是被告辯稱於入監後將其個
    人資料交由其兄保管；或個人資料都放在租屋處云云，顯係
    卸責之詞，難以採信。
  2.被告另陳稱：因當時經濟情況不佳，月租費電話費未繳，所
    以申辦本件臺哥大門號備用云云（A10 卷第53頁），惟申辦
    預付卡門號需繳費乙情，為一般生活經驗，亦為被告所是認
    （A10 卷第53頁），且被告既稱經濟情況不佳，竟於98年5
    月11日除申辦本件臺哥大預付卡門號外，又申辦臺哥大公司
    0000000000號預付卡門號，及遠傳電信股份有限公司000000
    0000號預付型門號（見A7卷第44至62頁各該門號申請書），
    是被告辯稱：因經濟情況不佳，始申辦本件臺哥大門號備用
    云云，顯與常情不符，亦難憑採。
  3.再者，當前申請行動電話門號甚為方便，但詐騙集團或不法
    份子為掩飾其詐欺取財之不法行徑，避免執法人員之追究及
    處罰，經常捨自己申請之電話門號而利用他人之電話門號為
    工具以遂行詐騙，因而在客觀上可預見無故欲取得他人電話
    門號使用之行徑，常與財產犯罪有密切關連，且為確保該電
    話門號不致因申請人辦理掛失，而使即將成功之詐騙徒勞無
    功，通常均會事先取得該電話門號申請人之同意。又因近來
    詐騙層出不窮，大眾傳播工具已有大幅報導，政府亦再三宣
    導民眾注意以免受騙，是除知識、社會經驗均低於一般平均
    值甚多者外，對上開情形自無不知之可能，則具一般正常智
    識、社會經驗者，如將電話門號提供他人使用，嗣後該電話
    門號被用為詐騙之工具，自應認其將電話門號交付他人使用
    ，已預見該門號可能供作詐欺之用，並具縱有人持其電話門
    號作為詐騙之犯罪工具，亦不違其本意之不確定故意。是被
    告將本件臺哥大門號交付予他人，就他人將持該門號施行詐
    騙應有所認識，且對此事實之發生並不違反其本意，被告自
    有幫助詐欺取財之未必故意至明。
  (三)依上，本件事證明確，被告所辯不足採信，其犯行應堪認定
    。
四、論罪科刑
  (一)刑法上之幫助犯，係對於犯罪與正犯有共同之認識，而以幫
    助之意思，對於正犯資以助力，而未參與實施犯罪之行為者
    而言（最高法院75年度台上字第1509號、84年度台上字第59
    98號、88年度台上字第1270號判決參照）；是以如未參與實
    施犯罪構成要件之行為，且係出於幫助之意思提供助力，即
    屬幫助犯，而非共同正犯。被告將所申辦之本件臺哥大門號
    交付詐欺集團成員使用，幫助詐騙集團向被害人戊○、己○○詐取財物；並輾轉幫助詐欺集團成員取得賴心怡上開0000
    000000000000號電子錢包帳戶後，再向被害人乙○○、丙○○詐騙財物，有利詐欺取財犯行之實施，然尚不等同於向被
    害人施以欺罔之詐術行為，且亦無證據證明被告有參與詐欺
    取財犯行之構成要件行為，參照前述說明，自應論以幫助犯
    。是核被告所為，係犯刑法第30條第1 項、第339 條第1項
    之幫助詐欺取財罪。被告一次交付本件臺哥大門號，幫助詐
    騙上開數被害人，為想像競合犯，應從一情節較重之幫助詐
    欺取財罪（即幫助詐欺戊○14900 元部分）處斷。
  (二)被告有如事實欄所載前案科刑及執行紀錄，有臺灣高等法院
    被告前案紀錄表1 份附卷可稽，其於有期徒刑之執行完畢後
    ，5 年內故意再犯本件有期徒刑以上之罪，為累犯，應加重
    其刑。被告並未實際參與詐欺犯行，所犯情節較正犯輕微，
    酌依刑法第30條第2 項規定，減輕其刑。被告有上開法定加
    重及減輕事由，爰依法先加重後減輕之。本院審酌被告明知
    詐騙行為猖獗，仍提供其行動電話門號予詐騙集團成員使用
    ，除使被害人等受有財產上之損害，並造成國家查緝犯罪之
    困難，嚴重破壞社會治安，助長社會犯罪風氣，所為實不足
    取，犯後否認犯行，難見悔意等一切具體情狀，量處如主文
    所示之刑，並諭知易科罰金之折算標準，以資懲儆。
據上論斷，應依刑事訴訟法第299 條第1 項前段，刑法第30條、
第339 條第1 項、第55條、第47條第1 項、第41條第1 項前段，
刑法施行法第1 條之1 ，判決如主文。
本案經檢察官庚○○到庭執行職務。
中    華    民    國    99    年    6     月    22    日
                  刑事第一庭    審判長法  官  蔡國卿
                                      法  官  張琬如
                                      法  官  王淑惠
以上正本證明與原本無異。
如不服本判決應於收受判決後10日內向本院提出上訴書狀，並應
敘述具體理由。其未敘述上訴理由者，應於上訴期間屆滿後20日
內向本院補提理由書(均須按他造當事人之人數附繕本)「切勿逕
送上級法院」。
中    華    民    國    99    年    6     月    22    日
                                      書記官  黃旭淑
附錄法條：
刑法第339條
意圖為自己或第三人不法之所有，以詐術使人將本人或第三人之
物交付者，處5 年以下有期徒刑、拘役或科或併科1 千元以下罰
金。
以前項方法得財產上不法之利益或使第三人得之者，亦同。
前二項之未遂犯罰之。

司法院資訊處製作；財團法人民間司法改革基金會備份。
